【裁判字號】    90,訴易,34
【裁判日期】    900619
【裁判案由】    侵權行為損害賠償
【裁判全文】
臺灣高等法院民事判決  九十年度訴易字第三四號
      原      告  甲○○
      被      告  乙○○
右當事人間因原告提起附帶民事訴訟，請求侵權行為損害賠償事件，經本院刑事庭移
送，爰判決如左：
    主    文
被告應給付原告新臺幣壹萬零柒佰捌拾壹元，及自九十年二月七日起，至清償日止，
按年息百分之五計算之利息。
原告其餘之訴駁回。
訴訟費用由被告負擔十分之九，餘由原告負擔。
原告假執行之聲請駁回。
   事實及理由
一、被告經合法通知，無正當理由未到場，核無民事訴訟法第三百八十六條各款所列
    情形，爰依原告聲請由其一造辯論，而為判決。
二、本件原告主張：被告於民國（下同）八十九年三月五日下午四時二十五分許，駕
    駛牌照號碼Ｇ二─五一七六號自用小客車，由臺北縣泰山鄉○○○路往新莊方向
    行駛，途經同縣泰山鄉○○路與貴子路口，應注意轉彎車應讓直行車先行，按諸
    當時情形，復無不能注意之情事，竟疏於注意，於上址交岔路口，欲右轉至中山
    路南下車道往桃園方向行駛時，未讓直行車先行，而與原告所騎乘由臺北縣泰山
    鄉○○○路往新莊方向行駛、牌照號碼ＡＳＰ─三二一號重機車發生碰撞，致原
    告左額血腫、右下肢（膝）瘀腫四×四公分、左上肢瘀腫四×六公分、左後膝挫
    傷瘀紅六×三公分、右手及食指瘀腫等傷害，並經本院九十年度交上易字第二七
    號刑事判決認定，且判處罪刑在案。原告受傷後，計支付醫藥費新台幣（下同）
    一千二百三十五元、照相存證之沖洗費用一百三十五元、就學須往返台北、新莊
    及醫院三地之交通費四千五百三十元，及請求精神慰藉金十萬元。右述各項損害
    ，均係被告不法侵害所生之結果，原告自應負賠償責任。並聲明：(一)被告應給付
    原告十萬五千九百元，及自起訴狀繕本送達被告翌日起至清償日止，按年息百分
    之五之利息。(二)並願供擔保聲請宣告假執行。（原告請求機車修繕費用九千零六
    十一元部分，因不得提起附帶民事訴訟，另以裁定駁回）
三、被告則陳述：醫療費用單據、存證信函部分沒意見；原告請求之精神慰藉金過高
    等語。並聲明駁回原告之訴。
四、兩造不爭之事實：原告主張被告於八十九年三月五日下午四時二十五分許，駕駛
    牌照號碼Ｇ二─五一七六號自用小客車，由臺北縣泰山鄉○○○路往新莊方向行
    駛，途經同縣泰山鄉○○路與貴子路口，應注意轉彎車應讓直行車先行，按諸當
    時情形，復無不能注意之情事，竟疏於注意，於上址交岔路口，欲右轉至中山路
    南下車道往桃園方向行駛時，未讓直行車先行，而與原告所騎乘由臺北縣泰山鄉
    ○○○路往新莊方向行駛、牌照號碼ＡＳＰ─三二一號重機車發生碰撞，致原告
    左額血腫、右下肢（膝）瘀腫四×四公分、左上肢瘀腫四×六公分、左後膝挫傷
    瘀紅六×三公分、右手及食指瘀腫等傷害，並經本院九十年度交上易字第二七號
    刑事判決認定，且判處罪刑在案。
五、右開事實，業據原告刑維凱在刑事案中陳述明確，被告乙○○在刑事案中供稱：
    「當時我轉彎時，我有看，但有死角看不到，可能雙方都沒注意，當時我有跟他
    說要和解，但告訴人（即原告）不理。」、「告訴人一開口就要八萬，我也有說
    要賠他醫藥費，他不要。他一定要那麼多，我就比較難談。」、「我沒有看到（
    告訴人），否則我會讓他（告訴人）先行，後來發生碰撞，使告訴人受傷，我認
    為我對不起他。」、「當時我有要送他去醫院。」、「被害人所講不對，我是已
    超過壹台了，才直行再轉灣（彎）的。」、「（案發時）我沒有走，當時我有問
    他是否有怎麼樣，先送醫，他不要，說要叫警察。我也有問他是否有受傷比較要
    緊。」、「轉彎時，我根本看不到告訴人。」（參見台灣板橋地方法院八十九年
    度交易字第三二一號過失傷害案件八十九年十一月十五日審判筆錄）、「是的（
    指案發之際在右址中山路與貴子路口要右轉中山路段南下車道，未讓直行車先行
    ，而碰撞牌照號碼ＡＳＰ─三二一號機車）」（參見前開案件八十九年八月十六
    日訊問筆錄）。被告偵訊時供稱：「當時我正從貴子路右轉至中山路，剛起步欲
    轉彎時，並未注意到旁邊是否有人，即彎過去，... 」、「（案發時）疏忽了，
    忘了注意旁邊左右來車，... 」（參見偵卷第二三頁正面）、警訊時供稱：「（
    當時視線）良好... 」（參見偵卷第四頁正面）等互核相符，並有肇事後右開自
    用小客車肇事後之照片（附偵卷第九頁、第十頁）、道路交通事故調查報告表、
    載明如事實欄所示傷勢之驗傷診斷書（附偵卷第十二頁、第十六頁）暨臺灣省臺
    北縣區車輛行車事故鑑定委員會北鑑字第八九七五八號鑑定意見書等足資佐證（
    前開證據請參見台灣板橋地方法院八十九年度交易字第三二一號過失傷害案刑事
    判決書）。按「轉彎車應讓直行車先行」，道路交通安全規則第一百零二條第一
    項第六款前段定有明文。被告車行至上開地點右轉時，即負有此項注意義務。兩
    造於刑事案均陳明案發時視線良好（參見偵卷第四頁正面、第六頁反面），應無
    不能注意之情事。原告陳述：「當時過路口，他（被告）從左後方開車直接右轉
    撞上我機車前方左側（踏板），而他（被告）車是撞及右邊後車門。」（參見偵
    卷第二二頁反面）、「... 對方（指被告）非剛起步，且當時是綠燈。」（參見
    偵卷第二三頁正面），與被告陳稱：「（所駕之自用小客車）右後車門撞及對方
    （告訴人）機車。」（參見偵卷第二三頁反面）相符，（前開證據請參見台灣板
    橋地方法院八十九年度交易字第三二一號過失傷害案刑事判決書），堪認被告確
    有轉彎車未讓直行車先行之過失，原告所受傷害復與被告之上開過失有相當因果
    關係，被告即應負侵權行為之損害賠償責任。
六、按「因故意或過失，不法侵害他人之權利者，負損害賠償責任」；「不法侵害他
    人之身體或健康者，對於被害人因此喪失或減少勞動能力或增加生活上之需要時
    ，應負損害賠償責任」；「不法侵害他人之身體、健康、名譽或自由者，被害人
    雖非財產上之損害，亦得請求賠償相當之金額」，修正前民法第一百八十四條第
    一項前段、第一百九十三條第一項、第一百九十五條第一項前段分別定有明文（
    依民法債編施行法第一條規定應適用修正前之舊法）。茲所應審酌者，為原告所
    得請求被告賠償之金額，爰分述如左：
  (一)醫療費一千二百三十元部分：查其中八十九年四月十八日長青連鎖藥局藥品六百
    元，未經提出醫師處方，且未證明與本件傷害有因果關係，難認係醫療上之必要
    ；又診斷證書費三百元，亦非治療上之支付，與本件傷害無因果關係，均不應准
    許。其餘醫療費七百八十一元，依原告所受傷害及收據載明治療費別，自屬治療
    上之必要費用，有收據可證（優免金額部分應予扣除），應予准許。
  (二)照相存證沖洗費用一百三十五元部分：原告受傷其治療不需照相，照相存證係為
    訴訟使用，與受傷間無因果關係，故該部分不屬侵權行為所受之損害。
  (三)精神慰藉金十萬元部分；查原告所受傷害為左額血腫、右下肢（膝）瘀腫四×四
    公分、左上肢瘀腫四×六公分、左後膝挫傷瘀紅六×三公分、右手及食指瘀腫等
    傷害，其肉體、精神確受有痛若，本院斟酌實際情況，及兩造之身分、地位、經
    濟能力、及被告係過失侵權行為等，認為原告請求十萬元，尚嫌過高，應予核減
    為一萬元，方屬公允，逾此數額之請求，為無理由。
  (四)交通費四千五百三十元部分：原告主張其係於輔仁大學就讀，往返台北、新莊、
    及醫院，因受傷以計程車代步共支出四千五百三十元云云，惟未舉證以實其說，
    該部分之請求，自不可採。
  (五)從而，原告基於侵權行為之損害賠償請求權，請求被告賠償原告一萬零七百八十
    一元，及自訴狀繕本送達翌日即九十年二月七日起，至清償日止，依法定利率計
    算之遲延利息部分，洵屬正當，應予准許。逾此部分所為之請求，為無理由，應
    予駁回。
七、本件為確定之終局判決，不得上訴最高法院，故不生假執行之問題，原告聲明願
    供擔保請求宣告假執行，核並無必要，應予駁回。
八、結論：本件原告之訴，為一部有理由，一部無理由，依民事訴訟法第三百八十五
    條第一項前段、第七十九條但書、第三百九十條第二項，判決如主文。
中      華      民      國    九十      年      六      月    十九      日
                              民事第十二庭
                                    審判長法  官  林  丁  寶
                                          法  官  高  鳳  仙
                                          法  官  林  恩  山
右正本係照原本作成。
不得上訴。
中      華      民      國    九十      年      六      月    十九      日
                                          書記官  周  淑  靜


司法院資訊處製作；財團法人民間司法改革基金會備份。
